【裁判字號】    95,交訴,142
【裁判日期】    950922
【裁判案由】    公共危險
【裁判全文】
臺灣臺中地方法院刑事判決             95年度交訴字第142號
公  訴  人  臺灣臺中地方法院檢察署檢察官
被      告  乙○○
上列被告因公共危險等案件，經檢察官提起公訴（95年度偵字第
11620號），本院判決如下：
    主    文
乙○○駕駛動力交通工具肇事，致人傷害而逃逸，處有期徒刑柒
月。
被訴過失傷害部分公訴不受理。
    犯罪事實
一、乙○○於民國九十五年三月十九日凌晨五時四十五分許（起
    訴書誤載為五時五十五分），駕駛車號六八○三─ＦＧ號自
    用小客車（ＳＵＺＵＫＩ廠牌、黑色，下稱系爭小客車），
    沿臺中市○區○○路，由北往南方向（即沿公園路直行，往
    公園路、中華路口處方向）行駛，途經臺中市○區○○路二
    ○九號前，適丙○○正步行穿越公園路，乙○○自系爭小客
    車右前方之車側處撞及丙○○，致丙○○受有右手第三指關
    節脫臼、顏面擦傷、左腳第一趾擦挫傷、左腳第三趾擦挫傷
    之傷害（過失傷害部分業據丙○○撤回告訴，詳後述）。詎
    乙○○見狀未報警處理及對丙○○實施救護或為其他必要之
    措施，竟基於肇事逃逸之犯意，旋即駕駛系爭小客車逃離現
    場，上開過程適為陳文碩偉目擊並報警處理，嗣經警依公園
    路、中華路口及公園路、大誠街口監視器拍攝之畫面查悉系
    爭小客車之車號後，循線查獲乙○○，而查悉上情。
二、案經丙○○訴由臺中市警察局第二分局報請臺灣臺中地方法
    院檢察署檢察官偵查起訴。
    理    由
壹、有罪部分：
一、訊據被告乙○○固不否認有於九十五年三月十九日清晨，駕
    駛系爭小客車駛經前開地點，惟矢口否認有肇事逃逸之不法
    犯行，辯稱：我雖有駕駛系爭小客車途經前開地點，但並不
    知道有撞到人，倘依證人證述本案車禍發生時撞擊聲響很大
    屬實，系爭小客車上應會留有擦撞痕跡，惟系爭小客車上並
    無擦撞痕跡，且前開公園路、中華路口及公園路、大誠街口
    監視器之地點，非本案肇事地點，不能依此認定本案是我駕
    駛之系爭小客車撞及被害人丙○○，又依前開二路口監視器
    拍攝畫面所翻拍相片，可知系爭小客車後方有緊隨另一部小
    客車，顯見證人證述本案車禍發生時僅有系爭小客車行經該
    處等語，並不實在等語。經查：
  (一)被告於前揭時地，駕駛系爭小客車撞及丙○○並致丙○○受
    有前揭傷害等情，業據證人丙○○於本院審理時結證及在場
    之目擊者即證人陳文碩偉先後於警詢時證述及偵查中結證綦
    詳，並有警方分別自公園路、中華路口；公園路、大誠街口
    監視器拍攝畫面所翻拍之相片計六張、被告到案後就系爭小
    客車所拍攝之相片五張、道路交通事故現場圖、道路交通事
    故調查報告表（一）、（二）各一紙及被告受有前揭傷害之
    中國醫藥大學附設醫院診斷證明書一紙附卷可按。
  (二)觀諸卷附地圖（見本院卷三八至四一頁），可知自大雅路直
    行公園路後，先後會經過公園路、光大街口；公園路、原子
    街口；公園路、柳川西路；公園路、柳川東路；公園路、中
    華路口；公園路、大誠街口等路口。衡諸被告於警詢時自承
    ：我駕駛系爭小客車自大雅路直行公園路後，都是直行的狀
    態，未曾轉入其他路口；我在公園路段上均沒有轉彎行使等
    語（見警卷二頁）。再參以證人丙○○於本院審理時明確結
    證：我當天凌晨五點多到車禍現場對面的店吃完肉粽後，我
    橫越公園路的馬路快回到我自己的廂型車車門旁邊時，當時
    我的餘光看到有車子靠近，我轉頭已經反應不過來而被該車
    撞到，該車的右前車輪處之車子側邊部分擦撞到我身體右邊
    上半身之腰際部位，我被撞到後我被彈到我自己廂型車駕駛
    座的車門；我被撞到之後雖看不到該車的車號，但我有看到
    該車的後面有外掛壹個輪胎，該輪胎上面有壹個鈴木ＳＵＺ
    ＵＫＩ的犀牛圖；因為我曾經看過這種車子的類型，所以我
    一看就知道是犀牛的圖案；我觀看該車車牌時，該車後面並
    無車子跟著；從我被撞的地點到中華路的路口差不多有五、
    六百公尺；當時我有告訴警察，是一輛黑色吉普車且有犀牛
    的圖案，所以警察後來才去調監視器錄影帶出來給我指認；
    本件不是我報案，是路人報案，我被撞到後路人跟我說已經
    報案了，叫我在原地等救護車來等語（見本院卷四六至四九
    頁），除與其先前於警詢時證述、檢察官訊問時結證內容，
    互核並無不合外，且與目擊本案車禍發生經過之路人即證人
    陳文碩偉於警詢時證述：我當時路過準備要去吃肉棕，該肉
    棕店剛好在車禍現場的對面，我當時看到一臺吉普車沿公園
    路往中華路方向直行的吉普車撞到一個行人，該吉普車並未
    停下來；當時我來不及記下該車的車號，但我確定是ＳＵＺ
    ＵＫＩ廠牌、黑色的吉普車；該車撞到行人後，一直到中華
    路前均沒有轉進巷內等語，期間經警提示前開監視器拍攝畫
    面翻拍之相片時，證人陳文碩偉復明確證述：我沒有記下車
    號，但我能確定該吉普車與本案肇事車輛的車型、顏色、特
    徵完全一樣等語（見警卷十至十二頁），及證人陳文碩偉嗣
    於檢察官訊問時結證：我於九十五年三月十九日凌晨五時四
    十五分許，在臺中市○區○○路二○九號前，看到發生車禍
    ，我有報案，我當時看到一臺吉普車沿公園路往中華路的方
    向行駛，撞到的就是丙○○；該車撞到丙○○後並未停下來
    ，一直往前開走，均沒有轉進巷內，當時的聲音很大聲，因
    為丙○○快要走到自己的車旁邊就被撞到，然後丙○○還彈
    到自己的車上去，聲音很大聲，我也被嚇一跳；我大約距離
    撞擊處有二十公尺，聲音還是很大聲，我還有嚇一跳；撞到
    丙○○的車就是照片上（即指系爭小客車）這一臺車，且該
    車撞到丙○○時並沒其他車經過，所以我確定就是照片上這
    一壹車撞到丙○○等語（見偵查卷六至八頁），互核情節亦
    為相符，自堪憑採。其中警方確於九十五年三月十九日五時
    四十五分許即接獲證人陳文碩偉就本案車禍之報案，此觀卷
    附臺中市警察局勤務指揮中心受理各類案件記錄單一紙（見
    警卷二七頁），亦甚明確。至依卷附前開二路口監視器拍攝
    畫面所翻拍相片，系爭小客車後方雖有緊隨一部黃色之計程
    車，惟本案車禍地點，係甫經公園路、光大街口處，而自本
    案車禍地點迄公園路、中華路之路口止，尚會經過公園路、
    原子街口；公園路、柳川西路；公園路、柳川東路等路口，
    且自本案車禍地點至公園路、中華路口處，仍有相當之距離
    ，此觀諸前開卷附地圖（見本院卷三八至四一頁）甚明，則
    系爭小客車行經公園路、中華路口處時，後方雖有緊隨另一
    部黃色之計程車，衡情顯係自其他道路轉進公園路，或係沿
    公園路將至中華路口前自路邊駛進公園路上快車道，自無從
    依此彈劾前開證人證言之憑信性，並逕為有利被告之認定。
    又本案車禍發生迄今已逾數月，縱使系爭小客車現無擦撞痕
    跡，已無從推認本案車禍發生時系爭小客車之右前方車側處
    確無擦撞痕跡，況本案乃系爭小客車右前方之車側處擦撞丙
    ○○即人之身體，並非兼撞及機車等鐵製堅硬材質之硬物，
    有如前述，則系爭小客車當時縱未留有擦撞痕跡，亦與常情
    無違，自亦無從以此為被告有利之認定。是丙○○於前揭時
    地，確係遭被告駕駛之系爭小客車撞及而受有前揭傷害，足
    堪認定。
  (二)被告駕駛之系爭小客車係右前方之車側處撞及丙○○，且因
    而造成聲響程度，連距離撞擊處有二十公尺之在場目擊證人
    陳文碩偉亦能聽見，已如前述。又本案車禍發生時，因為是
    清晨，駛經該處之車輛很少乙節，除據證人陳文碩偉於警詢
    時證述明確（見警卷十二頁）外，亦據證人丙○○於本院審
    理時結證：本案車禍發生時，因為是清晨附近沒有什麼車，
    當時快天亮，視線還可以等語綦詳（見本院卷四八頁），且
    卷附道路交通事故調查報告表（一）復記載：天候晴、光線
    係晨光等語明確（見警卷十五頁），則本案車禍現場視線尚
    可、並無吵雜聲，亦堪認定。再參以被告於本院審理時自陳
    ：其早上駕車並無聽音樂，且其駕車並未飲酒等語（見本院
    卷五三頁），足見本案車禍發生時，被告神智清楚，且未受
    任何吵雜聲之干擾。綜核前揭被告於本案車禍發生時係神智
    清楚、未受任何吵雜聲之干擾，被告駕駛之系爭小客車係右
    前方之車側處撞及丙○○，且因而造成聲響程度，連距離達
    二十公尺之路人猶能聽見等情以觀，倘認當時駕駛系爭小客
    車之被告，未看見撞及丙○○過程、亦未聽見撞擊聲響，至
    與常情相違。是被告就本案車禍撞及丙○○肇事之過程，乃
    知之甚詳，實堪認定。是被告辯稱其並不知道有撞及丙○○
    等語，委無可採。
  (三)綜上所述，被告前開所辯，顯係事後卸責之詞，不足採信。
    是本件事證明確，被告前揭犯行，至堪認定，應依法論科。
二、核被告所為，係犯刑法第一百八十五條之四之駕車肇事致人
    傷害逃逸罪。爰審酌被告肇事致他人受傷後，未對被害人為
    即時協助、救護，竟逕予逃逸，除罔顧他人之身體、健康外
    ，亦甚危害交通安全、秩序之維護，殖值非難，其被告犯後
    復飾詞卸責、犯罪後態度不佳，再兼衡酌被告先前尚無刑事
    犯罪紀錄之不良前科素行，被害人丙○○之傷勢非重、被告
    已與被害人達成和解並撤回對被告之過失傷害告訴，有撤回
    告訴狀、本院調解程序筆錄、臺灣高等法院被告前案紀錄表
    附卷可按等一切情狀，本院認為蒞庭檢察官具體請求判處被
    告有期徒刑七月，並無不當，爰量處如主文所示之刑，以示
    懲儆。
貳、公訴不受理部分：
一、公訴意旨略以：被告乙○○於前揭時地，駕駛系爭小客車，
    途經臺中市○區○○路二○九號前，理應注意車輛行駛時，
    駕駛人應注意車前狀況，隨時採取必要之安全措施。而依當
    時情形，又無不能注意之情事，竟疏於注意，適告訴人丙○
    ○正步行穿越公園路，乙○○不慎以系爭小客車右前方處撞
    及告訴人，致告訴人受有右手第三指關節脫臼、顏面擦傷、
    左腳第一趾擦挫傷、左腳第三趾擦挫傷之傷害。因認被告涉
    犯刑法第二百八十四條第一項前段之過失傷害罪嫌等語。
二、按告訴乃論之罪，其告訴經撤回者，應諭知不受理之判決，
    並得不經言詞辯論為之，此為刑事訴訟法第三百零三條第三
    款、第三百零七條所明定。被告就本案車禍致告訴人受傷部
    分，經檢察官以刑法第二百八十四條第一項前段之過失傷害
    罪提起公訴，依照同法第二百八十七條前段規定係屬告訴乃
    論之罪，茲經告訴人與被告間已達成和解，告訴人並於第一
    審辯論終結前之民國九十五年八月十四日具狀撤回告訴，有
    撤回告訴狀、本院調解程序筆錄各一件附卷可按。依前開規
    定，就被告被訴刑法第二百八十四條第一項前段之過失傷害
    部分，爰不經言詞辯論，諭知不受理之判決。
據上論斷，應依刑事訴訟法第二百九十九條第一項前段、第三百
零三條第三款、第三百零七條，刑法第一百八十五條之四，判決
如主文。
本案經檢察官甲○○到庭執行職務。
中    華    民    國    95    年    9     月    22    日
                  交通法庭    審判長法  官  陳得利
                                    法  官  莊秋燕
                                    法  官  何世全
以上正本證明與原本無異。
如不服本判決，應於送達後十日內向本院提出上訴狀（須附繕本
），上訴於臺灣高等法院臺中分院。
                                    書記官  童洪芳美
中    華    民    國    95    年    9     月    22    日
附錄論罪科刑法條：
刑法第一百八十五條之四：
駕駛動力交通工具肇事，致人死傷而逃逸者，處六月以上五年以
下有期徒刑。


司法院資訊處製作；財團法人民間司法改革基金會備份。
